【裁判字號】    92,金訴,25
【裁判日期】    920804
【裁判案由】    詐欺等
【裁判全文】
臺灣板橋地方法院刑事判決                          九十二年度金訴字第二五號
    公  訴  人  臺灣板橋地方法院檢察署檢察官
    被      告  甲○○原姓名.
右列被告因詐欺等案件，經檢察官提起公訴（九十二年度偵字第四四四八號），本院
判決如左：
    主  文
甲○○無罪。
    理  由
一、公訴意旨略以：被告甲○○（原姓名：王建榮）因缺行動電話使用，經由姓名年
    籍不詳，綽號「小蔡」成年男子之介紹，查閱中國時報報紙廣告，得知可藉由出
    借自己所申請之行動電話號碼，獲得免費之行動電話使用，且能預見提供行動電
    話號碼與不相識之人使用，可能幫助不詳之犯罪集團常業詐欺及掩飾重大犯罪所
    得財物或財產上之利益，竟仍基於幫助常業詐欺及洗錢之犯意，於民國九十年六
    月十三日，至中華電信股份有限公司（簡稱中華電信）臺北南區營運處，申請號
    碼為0000000000號之行動電話ＳＩＭ卡後，以獲得免費行動電話之代
    價，將上開ＳＩＭ卡交由另一姓名年籍不詳，綽號「小林」之成年男子，被告因
    而以此方式幫助以雷孟達（業經臺灣新竹地方法院檢察署以九十年度偵字第五０
    七七、五三三五及六六００號提起公訴，復經臺灣新竹地方法院以九十年度易字
    第一０六九號判處有期徒刑四年）為首之犯罪集團在自由時報刊登「男伴遊00
    00000000」廣告，向乙○○及其他不特定人詐稱，工作內容係以轎車載
    女子至賓館或者飯店等處，每次代價為新臺幣（下同）二萬元至二萬五千元，再
    與乙○○及其他不特定人相約見面，並要求乙○○及其他不特定人駕駛轎車前來
    後，復以先繳交保證金，如無現金須以轎車抵押等方式，使乙○○及其他不特定
    人陷於錯誤而交付轎車，該犯罪集團則將轎車變賣與不知情之中古車行換取現金
    之常業詐欺犯行，更幫助該犯罪集團掩飾重大犯罪所得之財物，嗣因乙○○之前
    妻李金珠謊報轎車失竊為警發現始知上情，因認被告涉有刑法第三十條、第三百
    四十條之幫助常業詐欺罪嫌及洗錢防制法第九條第一項之洗錢罪嫌云云。
二、按犯罪事實應依證據認定之，無證據不得推定其犯罪事實，又不能證明被告犯罪
    或其行為不罰者，應諭知無罪之判決，刑事訴訟法第一百五十四條、第三百零一
    條第一項分別定有明文。次按認定不利於被告之事實，須依積極證據，茍積極之
    證據本身存有瑕疵而不足為不利於被告事實之認定，即應為有利於被告之認定，
    更不必有何有利之證據，而此用以證明犯罪事實之證據，猶須於通常一般人均不
    至於有所懷疑，堪予確信其已臻真實者，始得據以為有罪之認定，倘其證明尚未
    達到此一程度，而有合理性之懷疑存在，致使無從為有罪之確信時，即應為無罪
    之判決，最高法院八十二年度臺上字第一六三號判決、七十六年度臺上字第四九
    八六號、三十年度上字第八一六號等判例著有明文，而依法治國家之刑事訴訟原
    則，檢察官除提起公訴外，尚須維持公訴，負有說服責任，其舉證責任之目的，
    係在充分證明被告確有如公訴所指之犯罪事實，從而其舉證責任應存在於刑事訴
    訟程序之全程，且於舉證不足以使法院產生有罪之確信時，為終局的舉證責任未
    盡，是故，於公訴程序，用以證明犯罪事實之證據之蒐集、提出、及說服之責任
    ，在於檢察官，刑事訴訟法第一百六十一條第一項規定檢察官就被告犯罪事實，
    應負舉證責任，並指出證明之方法，即明示其旨，至於修正前刑事訴訟法第一百
    六十三條第一項及修正後刑事訴訟法第一百六十三條第二項關於法院調查證據之
    規定，乃指法院應於訴訟當事人舉證之範圍內，依職權或聲請，循刑事訴訟法第
    一百六十四條以下關於證據調查之程序及方法而為調查，以將檢察官及其他當事
    人之舉證轉換為法院之證據認知，究明證據之證據能力與證明力，非謂法院得逾
    越公正第三者地位，代檢察官蒐集證據，否則不啻破壞訴訟三方關係，衍生由法
    院證明被告犯罪，或檢察官與法院協同證明被告犯罪等嚴重悖反法治國家原則之
    結果，影響人民對於法院中立客觀之信賴，最高法院八十七年臺非字第一號判決
    謂：「按法院固應依職權調查證據，但並無蒐集證據之義務。刑事訴訟法第三百
    七十九條第十款規定應於審判期日調查之證據而未予調查之違法，解釋上應不包
    括蒐集證據在內，其調查之範圍，以審判中案內所存在之一切證據為限，案內所
    不存在之證據，即不能責令法院為發現真實，應依職權從各方面詳加蒐集、調查
    。」，即宣示相同意旨，可供參考。末按告訴人之告訴，係以使被告受刑事訴追
    為目的，是其陳述是否與事實相符，仍應調查其他證據以資審認，至於被告否認
    犯罪所持之辯解，縱屬不能成立，仍非有積極證據足以證明有犯罪行為，不能遽
    為有罪之認定，至該項證據雖不以直接證據為限，要必查有確實根據，始能採用
    ，不能以推測或臆斷之方法，以為裁判之基礎，亦據最高法院五十二年度臺上字
    第一三○○號判例、三十年度上字第一八三一號判例、五十五年度臺上字第二一
    ○九號判決等闡釋甚明。
三、公訴人認被告涉有刑法第三十條、第三百四十條之幫助常業詐欺罪嫌及洗錢防制
    法第九條第一項之洗錢罪嫌，係以右揭事實，業據告訴人乙○○指訴綦詳，核與
    證人李金珠供陳相符，並有中華電信臺北南區營運處行動電話業務（租用、異動
    ）申請書在卷可稽。復按刑法上所謂常業犯，指反覆以同種類行為為目的之社會
    活動之職業性犯罪而言。而本件係以刊登報紙廣告並以行動電話號碼為聯絡方式
    之詐欺行為，且係由雷孟達等人所組成之詐欺犯罪集團，更利用應徵者亟需工作
    之際，向受害人詐稱須提供保證金，如無保證金則以轎車作為擔保，業據告訴人
    乙○○供陳在卷，是此集團藉由分工取信受害人，更以受害者經濟上弱勢之地位
    ，誘使被害人交付轎車，足認並非偶然之詐欺行為，係有組織、計畫的常業性職
    業詐欺犯罪集團；而刊登在報紙提供免費行動電話之廣告，一般人明知或可得而
    知係供非法使用，並係掩飾重大犯罪所得財物或財產上之利益，被告在出借ＳＩ
    Ｍ卡之時並非不得預見，猶因貪圖免費之行動電話使用而出借ＳＩＭ卡（起訴書
    贅載賣帳戶），足徵有幫助常業詐欺及洗錢之故意自明，是被告所辯，顯係事後
    卸責之詞，委無足採，被告犯行應堪認定為其論據。
四、訊據被告堅決否認有前揭公訴人所指之犯行，辯稱：伊係因想要免費之行動電話
    ，才會幫「小林」申請行動電話及門號（即ＳＩＭ卡），但「小林」於取得行動
    電話及門號後，卻未依約於數日後將行動電話送給伊，而避不見面；伊確實不認
    識雷孟達等人等語。
五、經查，被告因缺行動電話使用，經由姓名年籍不詳，綽號「小蔡」成年男子之介
    紹，查閱中國時報報紙廣告，得知可藉由出借自己所申請之行動電話號碼，獲得
    免費之行動電話使用，而於民國九十年六月十三日，由「小林」提供費用，並由
    被告至中華電信臺北南區營運處，申請號碼為0000000000號之行動電
    話及其門號（ＳＩＭ卡），再由被告將其所申請之行動電話及門號交付「小林」
    使用等情，業據被告迭於檢察官偵查中（含臺灣新竹地方法院檢察署九十一年度
    偵字第二００八號）及本院審理時供承不諱，並有中華電信臺北南區營運處行動
    電話業務（租用、異動）申請書及同意書、被告在檢察官偵查中當庭親書「王建
    榮」之筆跡各一份在卷可稽。被告雖未能提供「小林」之真實姓名年籍地址供本
    院查證。惟查，以雷孟達（雷孟達及同案被告黃劍剛均業經臺灣新竹地方法院檢
    察署以九十年度偵字第五０七七、五三三五及六六００號提起公訴，復經臺灣新
    竹地方法院以九十年度易字第一０六九號判處有罪在案）為首之犯罪集團在自由
    時報刊登「男伴遊0000000000」廣告，由張威任或田晉瑀自稱「黃主
    任」（臺灣新竹地方法院九十年度易字第一０六九號判決誤載為「陳經理」）向
    乙○○及其他不特定人詐稱，工作內容係以轎車載女子至賓館或者飯店等處，每
    次代價為二萬元至二萬五千元，再與乙○○及其他不特定人相約見面，並要求乙
    ○○及其他不特定人駕駛轎車前來後，復以先繳交保證金，如無現金須以轎車抵
    押等方式，使乙○○及其他不特定人陷於錯誤而交付轎車，該犯罪集團則將轎車
    變賣與不知情之中古車行換取現金之常業詐欺犯行等情，固有上開臺灣新竹地方
    法院九十年度易字第一０六九號判決附卷可稽，並有臺灣新竹地方法院檢察署九
    十一年度偵字第二００八號偵查卷附之雷孟達、乙○○、李金珠之供詞為證，但
    被告與雷孟達互不相識，業經被告與雷孟達均於臺灣新竹地方法院檢察署九十一
    年度偵字第二００八號檢察官偵查中一致供明在卷，而乙○○、李金珠於警詢時
    陳述被害事實亦均未提及被告之姓名（見臺灣新竹地方法院檢察署九十一年度偵
    字第二００八號偵查卷），其中乙○○僅表示其打0000000000行動電
    話，由自稱「黃主任」之男子在電話中告知其於指定時地將汽車及相關證件交給
    雷孟達等語，足見被害人乙○○僅與雷孟達見過面，被害人乙○○並未與自稱「
    黃主任」之男子見面，則自稱「黃主任」之男子究係何人，依上開臺灣新竹地方
    法院九十年度易字第一０六九號判決亦僅認定係張威任或田晉瑀，而顯非被告所
    為，是本件首重者在於被告是否就雷孟達等人之上開常業詐欺等犯行有所認識？
    或被告是否預見「小林」登報並表示以提供免費行動電話之方式以借得他人之行
    動電話門號使用，係將門號供非法使用，並係掩飾重大犯罪所得財物或財產上之
    利益」，而有幫助常業詐欺及洗錢之故意？惟依前述，被告與雷孟達、張威任、
    田晉瑀顯均無犯意聯絡及行為分擔，被告就雷孟達等人之上開常業詐欺等犯行顯
    無認識。復查無其他積極證據足以證明被告係經由「小林」得知0000000
    000號行動電話門號之上開非法用途，就一般客觀情形而言，提供行動電話門
    號給他人使用之行為，有可能方便他人使用行動電話並掩飾使用人之身分，不一
    定係供非法使用，尚難據此即認被告有何幫助常業詐欺及洗錢之故意。是公訴意
    旨僅憑被告有幫「小林」申請號碼為0000000000號之行動電話及其門
    號，並將之交付「小林」使用，及雷孟達等人在自由時報刊登「男伴遊0000
    000000」廣告詐騙被害人乙○○之事實，即認被告有幫助常業詐欺及洗錢
    之故意，尚有未洽。核被告所為尚與幫助常業詐欺罪及洗錢罪之構成要件有間，
    自難遽以該等罪責相繩。此外，復查無其他積極證據足以證明被告有上開幫助常
    業詐欺及洗錢之犯行，揆諸前揭意旨，不能證明被告犯罪，自應諭知無罪之判決
    。
據上論斷，應依刑事訴訟法第三百零一條第一項判決如主文。
本案經檢察官壽勤偉到庭執行職務。
中    華    民    國      九十二        年      八      月      四      日
                                      臺灣板橋地方法院刑事第一庭
                                          法  官  楊  千  儀
右正本證明與原本無異。
如不服本判決，應於判決送達後十日內向本院提出上訴狀（應附繕本），上訴於臺灣
高等法院。
                                          書記官  吳  河  東
中    華    民    國      九十二        年      八      月      四      日


司法院資訊處製作；財團法人民間司法改革基金會備份。
